【裁判字號】    99,交抗,2072
【裁判日期】    991112
【裁判案由】    違反道路交通管理處罰條例
【裁判全文】
臺灣高等法院交通事件裁定            99年度交抗字第2072號
抗  告  人
即受處分人  甲○○
上列抗告人因違反道路交通管理處罰條例案件，不服臺灣桃園地
方法院，中華民國99年9 月30日所為裁定（99年度交聲字第1453
號），提起抗告，本院裁定如下：
    主  文
抗告駁回。
    理  由
一、原裁定意旨略以：異議人即受處分人甲○○確於民國99年3
    月16日晚間，騎乘車牌號碼N6Z－873號重型機車沿臺北縣樹
    林市○○路往山佳方向行駛，嗣於同日晚間11時33分許，在
    行經中山路與佳園路路口，為臺北縣政府警察局樹林分局山
    佳派出所員警攔檢，並測得其呼氣中所含酒精濃度達每公升
    0.89毫克，乃以其酒後駕車為由，當場開立北縣警交大字第
    C00000000 號舉發違反道路交通管理事件通知單予以舉發，
    嗣並函送交通部公路總局臺北區監理所（下稱原處分機關）
    裁處，暨移送臺灣板橋地方法院檢察署偵辦。又抗告人前開
    酒後駕車行為，因犯刑法第185條之3之公共危險罪，經臺灣
    板橋地方法院檢察署檢察官以99年度速偵字第1847號為緩起
    訴處分，並於99年4 月13日確定，是以原處分機關逕對抗告
    人上開酒後駕車之行為裁處罰鍰新臺幣45,000元部分，與行
    政罰法第26條第1 項前段之「一事不二罰」原則相違，因認
    其裁處抗告人吊扣駕駛執照12個月並施以道路安全講習，固
    無違誤，惟就裁處抗告人罰鍰45,000元部分，於法未洽，因
    而將原處分撤銷，並自為裁定「抗告人汽車駕駛人，駕駛汽
    車經測試檢定酒精濃度超過規定標準，吊扣普通重型機器腳
    踏車駕駛執照1年，並應接受道路交通安全講習。」。
二、抗告意旨略以：被告上班地點位於桃園縣大園鄉○○路一帶
    ，每天需騎乘機車到工作地，且夜時需隨時出勤，被告係一
    家生活所依，失去駕照將使被告一家五口失去唯一糊口之機
    會，懇請鈞院以罰款方式取代吊銷駕照之處分云云。
三、按汽機車駕駛人飲用酒類或其他類似物後其吐氣所含酒精濃
    度超過每公升0.25毫克或血液中酒精濃度超過百分之0.05以
    上者，不得駕車；汽機車駕駛人駕駛汽車經測試檢定酒精濃
    度超過規定標準者，處1萬5千元以上6 萬元以下罰鍰，並當
    場移置保管該汽機車及吊扣其駕駛執照1 年，另應接受道路
    交通安全講習；道路交通安全規則第114條第2款、道路交通
    管理處罰條例第3條第8款、第35條第1 項第1款、第24條第1
    項第2款分別定有明文。
四、經查：
    (一)抗告人於99年3 月16日晚間，於飲酒後吐氣所含酒精濃度
      達每公升0.89毫克，已超過規定標準（即吐氣所含酒精濃
      度超過每公升0.25毫克）之情形下，仍騎乘車牌號碼N6Z-
      873 號重型機車，行經臺北縣樹林市○○路與佳園路交叉
      路口處，為臺北縣政府警察局樹林分局山佳派出所員警攔
      檢，並開單告發等事實，業據抗告人坦承不諱，復有抗告
      人之聲明異議狀、臺北縣政府警察局舉發違反道路交通管
      理事件通知單、交通部公路總局臺北區監理所北監營裁字
      第裁40-C00000000號違反道路交通管理事件裁決書各乙份
      一紙在卷可稽（見原審卷第4頁至第6頁、第8 頁、第10頁
      ），抗告人前開違規事實，應堪認定。
    (二)原審以原處分機關在緩起訴處分尚未實質確定前，逕依道
      路交通管理處罰條例第35條1項第1款規定裁罰受處分人45
      ,000元部分，與行政罰法第26條規定意旨有違，而撤銷原
      處分，並自為裁定：受處分人汽車駕駛人，駕駛汽車經測
      試檢定酒精濃度超過規定標準，吊扣普通重型機器腳踏車
      駕駛執照1 年，並應接受道路交通安全講習，並敘明原處
      分裁處罰鍰部分應俟緩起訴處分實質確定或經撤銷而起訴
      後刑事裁判之結果如何，再由原處分機關依行政罰第26條
      第2項及道路交通管理處罰條例第35條第8項處理。是以，
      抗告人於緩起訴處分尚未實質確定前，因本件違規所受之
      行政罰為「吊扣駕駛執照12個月，並應接受道路交通安全
      講習」，而無行政罰鍰，其認事用法並無違誤。抗告意旨
      雖請求酌情以罰款或其他方式取代吊銷駕照之處分云云，
      惟有關處罰酒後駕車行為規定之立法目的在於駕駛人於飲
      酒後駕車，將無法保持清晰、正常之判斷，反應及操控能
      力降低，增加發生交通事故之危險，對於整體用路人之生
      命、身體、財產法益造成極大之侵害，故對於酒後駕車行
      為除科以罰鍰及當場移置保管該汽車外，並吊扣駕駛人之
      駕駛執照1 年及命其應接受道路交通安全講習，以避免駕
      駛人再犯，確保用路人之安全。抗告人以其工作需仰賴重
      型機車駕駛執照，主張免予吊扣重型機車駕駛執照1 年云
      云，於法無據，自不足採。
五、綜上所述，原審以原處分機關於受處分人緩起訴期間尚未屆
    滿前裁處受處分人罰鍰45,000元部分，與行政罰法第26條第
    1 項前段之「一事不二罰」原則相違，將原處分撤銷，並自
    為裁定：抗告人汽車駕駛人，駕駛汽車經測試檢定酒精濃度
    超過規定標準，吊扣普通重型機器腳踏車駕駛執照1 年，並
    應接受道路交通安全講習，經核並無違誤，抗告人前揭抗告
    ，為無理由，應予駁回。
據上論斷，道路交通事件處理辦法第25條，刑事訴訟法第412 條
，裁定如主文。
中    華    民    國    99    年    11    月    12    日
                  刑事第二十三庭審判長法  官  童有德
                                      法  官  徐蘭萍
                                      法  官  劉方慈
以上正本證明與原本無異。
不得再抗告。
                                      書記官  李家敏
中    華    民    國    99    年    11    月    12    日

司法院資訊處製作；財團法人民間司法改革基金會備份。
